【裁判字號】    99,上訴,2657
【裁判日期】    990825
【裁判案由】    毒品危害防制條例
【裁判全文】
臺灣高等法院刑事判決                99年度上訴字第2657號
上  訴  人  臺灣士林地方法院檢察署院檢官
被      告  甲○○
上列上訴人因被告違反毒品危害防制條例案件，不服臺灣士林地
方法院98年度審訴字第733號，中華民國99年6月30日第一審判決
（起訴案號：臺灣士林地方法院檢察署98年度毒偵字第1084號）
，提起上訴，本院判決如下：
    主  文
上訴駁回。
    理  由
一、依刑事訴訟法第350條、第361條、第362條、第367條規定，
    不服地方法院之第一審判決而上訴者，須提出上訴書狀，並
    應敘述具體理由，為上訴必備之程式；其所提出之書狀未敘
    述上訴理由，或僅曾以言詞陳述上訴理由者，均應於上訴期
    間屆滿後20日內補提理由書於第一審法院。第一審法院經形
    式審查，認逾期未補提上訴理由者，應定期間先命補正；逾
    期未補正者，為上訴不合法律上之程式，應以裁定駁回。倘
    已提出上訴理由，但所提非屬具體理由者，則由第二審法院
    以上訴不合法律上之程式，判決駁回。而所謂具體理由，必
    係依據卷內既有訴訟資料或提出新事證，指摘或表明第一審
    判決有何採證認事、用法或量刑等足以影響判決本旨之不當
    或違法，而構成應予撤銷之具體事由，始克當之（例如：依
    憑證據法則具體指出所採證據何以不具證據能力，或依憑卷
    證資料，明確指出所為證據證明力之判斷如何違背經驗、論
    理法則）；倘僅泛言原判決認定事實錯誤、違背法令、量刑
    失之過重或輕縱，而未依上揭意旨指出具體事由，或形式上
    雖已指出具體事由，然該事由縱使屬實，亦不足以認為原判
    決有何不當或違法者（例如：對不具有調查必要性之證據，
    法院未依聲請調查亦未說明理由，或援用證據不當，但除去
    該證據仍應為同一事實之認定），皆難謂係具體理由，俾與
    第二審上訴制度旨在請求第二審法院撤銷、變更第一審不當
    或違法之判決，以實現個案救濟之立法目的相契合，並節制
    濫行上訴（最高法院97年度台上字第892號判決意旨參照）
    。又依刑事訴訟法第367條之文義及立法意旨，僅於「上訴
    書狀未敘述上訴理由」之情形，為保障上訴人之權益，始有
    補正之問題。至有無敘述理由，第一審法院僅作形式上之審
    查，如上訴書狀形式上已敘述不服原判決之意旨者，即與未
    敘述上訴理由之情形有別，無庸再命補正；至於其理由是否
    具體，則屬第二審法院審查之範圍，亦不在命補正之列。亦
    即上訴書狀已記載理由，並有具體之敘述時，其上訴既屬合
    法，第二審法院固應就其理由之是否可取，為實體之審理及
    判斷；如認其上訴書狀雖記載理由，但並未具體敘述時，則
    無須再命補正，可逕認其上訴不合法，以判決駁回之（最高
    法院97年度台上字第3889號判決意旨參照）。
二、本件原審判決意旨略以：被告前於民國（下同）88年間因施
    用毒品案件，經臺灣士林地方法院（下稱原審法院）以88年
    度毒聲字第2535號裁定應送勒戒處所觀察、勒戒，經觀察、
    勒戒後，認有繼續施用毒品傾向，再經原審法院以88年度毒
    聲字第2776號裁定移送強制戒治，嗣於89年6月2日停止強制
    戒治出所，於同年12月29日保護管束期滿；刑責部分，經原
    審法院以89年度易字第17號判處有期徒刑4年，嗣經原審法
    院裁定免其刑之執行確定；又於94年間因施用毒品案件，經
    原審法院以94年度易字第531號判決處有期徒刑10月，復經
    本院以95年度上易字第595號判決駁回上訴確定；再於95年
    間因施用毒品案件，分別經原審法院以95年度訴字1098號判
    決處有期徒刑10月及臺灣板橋地方法院以95年度易字第2189
    號判決處有期徒刑10月、96年度訴字第757號判決處有期徒
    刑11月確定；復於98年間因施用毒品案件，經臺灣板橋地方
    法院以98年度訴字第1487號判決處有期徒刑1年1月，於提起
    上訴後，經本院以98年度上訴字第2768號駁回上訴確定。詎
    其仍未戒除毒癮，復基於施用第一級毒品海洛因之犯意，於
    98年4月18日下午3時許，在臺北市○○區○○路4段55號1樓
    樓梯間，以將海洛因摻入香菸內吸食之放式施用第一級毒品
    海洛因；旋另基於施用第二級毒品甲基安非他命之犯意，在
    上開地點，以燒烤玻璃球吸食煙霧之方式，施用第二級毒品
    甲基安非他命，嗣因為警列為毒品列管人口，經員警於98年
    4月21日通知到案，採集其尿液送驗結果，呈嗎啡、安非他
    命及甲基安非他命陽性反應。上揭犯罪事實，業據被告於警
    詢、原審準備程序及審理中自白不諱，並有台灣檢驗科技股
    份有限公司濫用藥物檢驗報告、應受尿液採驗人尿液檢體採
    集送驗紀錄表各1份在卷可稽（見偵卷第9頁至第11頁）。綜
    上所述，足認被告自白與事實相符，本件事證明確，被告犯
    行，洵堪認定。被告曾接受觀察勒戒及強制戒治，其本案犯
    罪時間距離第1次強制戒治執行完畢日（即89年6月2日）雖
    已逾5年，惟被告於89年6月2日強制戒治執行完畢後5年內，
    復於94年間因施用毒品案件，經原審法院以94年度易字第
    531號判決處有期徒刑10月，復經本院以95年度上易字第595
    號判決駁回上訴確定；再於95年間因施用毒品案件，分別經
    原審法院以95年度訴字1098號判決處有期徒刑10月及臺灣板
    橋地方法院以95年度易字第2189號判決處有期徒刑10月、96
    年度訴字第757號判決處有期徒刑11月確定；復於98年間因
    施用毒品案件，經臺灣板橋地方法院以98年度訴字第1487號
    判決處有期徒刑1年1月，於提起上訴後，經本院以98年度上
    訴字第2768號駁回上訴確定，有本院被告前案紀錄表附卷足
    參，是被告所為在上開強制戒治執行完畢後5年內再犯施用
    毒品罪，並經追訴、處罰，則其本次犯行即與毒品危害防制
    條例第20條第3項所稱之「5年後再犯」有別，自應依法論科
    。被告所為，係分別犯毒品危害防制條例第10條第1項之施
    用第一級毒品罪及同條第2項之施用第二級毒品罪。被告於
    施用第一級及第二級毒品前後持有之低度行為分別為施用之
    高度行為所吸收，不另論罪。又被告所犯上開2罪，犯意個
    別，應分論併罰。又被告有如犯罪事實欄所載前案科刑及執
    行之情形，有本院被告前案紀錄表附卷可參，應依刑法第47
    條第1項規定論以累犯，並加重其刑。爰審酌被告為累犯，
    及刑法第57條所列各項情狀及被告曾經觀察、勒戒、強制戒
    治及法院判決處刑程序，仍無法戒除毒癮，復又觸犯本件施
    用第一、二級毒品犯行，可認被告具有「病患性犯人」之特
    質，且本件被告僅施用第一、二級毒品各1次，其施用毒品
    係傷害自身健康，所生危害非鉅，及其犯後坦承犯行之態度
    等一切情狀，認公訴人分別求處有期徒刑1年1月、9月以上
    ，容有過重，分別就被告施用第一級毒品、施用第二級毒品
    ，量處有期徒刑7月、6月，並定應執行有期徒刑10月等語，
    核無違誤。
三、檢察官不服原審判決，提起上訴，其於99年7月19日提出之
    上訴書所敘述之上訴理由略以：被告曾多次違反麻醉藥品管
    理條例與施用第一級、第二級毒品等前科，猶不知悔改，復
    犯本案，足見其素行不佳，原審判決科刑對附表編號1至7、
    14等犯行未予斟酌，有不適用法則之違誤；又原判決本次科
    刑與被告另為最近4次施用第一級毒品及1次施用第二級毒品
    所處科刑相較，顯已背離一般人民之法律期待，難謂罪刑相
    當，量刑未當，本件自宜就施用第一級、第二級毒品部分分
    別量處有期徒刑1年1月以上與有期徒刑9月以上，用收懲儆
    之效等語。
四、按關於刑之量定，係實體法上賦予法院得為自由裁量之事項
    ，倘其量刑已以行為人之行為罪責為基礎，並斟酌刑法第57
    條各款所列情狀，在法定刑度內，酌量科刑，如無偏執一端
    ，致明顯失出失入情形，上級審法院即不得單就量刑部分遽
    指為不當或違法。經查：原審就其刑之裁量，已審酌被告為
    累犯及毒品危害防制條例認施用毒品者具「病患性犯人」之
    特質，除降低施用毒品罪之法定刑外，並採以觀察、勒戒方
    式戒除其身癮及以強制戒治方式戒除其心癮之措施，足認僅
    對於施用毒品之犯人科以重刑，並不能使其戒除毒癮，並參
    諸世界各國之醫療經驗及醫學界之共識，咸認施用毒品成癮
    者，其心癮甚難戒除，絕難戒絕斷癮，致其再犯率均偏高，
    因此施用毒品者無法戒絕毒癮，一再施用，本為施用毒品者
    之特性，再犯施用毒品罪，量刑不宜過重，且新修正刑法已
    採一罪一罰，對於施用毒品者，每次施用毒品之犯行，均分
    別處罰，已足制裁被告各次施用毒品之犯行，本案被告雖有
    起訴書所載施用毒品案件之前科執行情形，惟依據上揭說明
    並審酌刑法第57條所列各項情狀及被告曾經觀察、勒戒、強
    制戒治及法院判決處刑程序，仍無法戒除毒癮，復又觸犯
    本件施用第一、二級毒品犯行，可認被告具有「病患性犯人
    」之特質，且本件被告僅施用第一、二級毒品各1次，其施
    用毒品係傷害自身健康，所生危害非鉅，及其犯後坦承犯行
    之態度等一切情狀，認公訴人分別求處有期徒刑1年1 月、9
    月以上，容有過重，而衡處有期徒刑7月及6月。則原審之量
    刑顯係基於行為人之責任基礎而為刑之量定，尚無量刑輕重
    相差懸殊等裁量權濫用之情形。是原判決依其斟酌之結果而
    為量刑，即難謂欠當。尚不足以認為原審判決有何不當或違
    法，核非上開法條規定之上訴應敘述之具體理由；此外復未
    依據卷內既有訴訟資料或提出新事證，指摘或表明第一審判
    決有何採證認事、用法或量刑等足以影響判決本旨之不當或
    違法，並不足以影響原審判決結果，而構成應予撤銷之具體
    事由，即與未敘述具體理由無異。揆諸上開說明，本件上訴
    未敘述具體理由，本院亦無須再命補正，其上訴不合法，應
    予駁回，並不經言詞辯論為之。
據上論斷，應依刑事訴訟法第367條前段、第372條，判決如主文
。
中    華    民    國    99    年    8     月    25    日
            刑事第十五庭  審判長法  官  吳昭瑩
                                法  官  吳炳桂
                                法  官  賴邦元
以上正本證明與原本無異。
施用第一級毒品部分如不服本判決，應於收受送達後10日內向本
院提出上訴書狀，其未敘述上訴之理由者並得於提起上訴後10日
內向本院補提理由書（均須按他造當事人之人數附繕本）「切勿
逕送上級法院」。
施用第二級毒品部分不得上訴。
                                書記官  鄭信昱
中    華    民    國    99    年    8     月    25    日

司法院資訊處製作；財團法人民間司法改革基金會備份。
